---
title: "ANÁLISIS DE MICROBIOMA"
author: "Gabriela Torres"
output:
  html_document:
    toc: true
    number_sections: true
---

**Descripcion de datos**

Análisis de la microbiota intestinal de pacientes con Trastorno Depresivo Mayor (MDD) y Controles Saludables (CS) del trabajo de Dong et al., 2022 (https://www.ncbi.nlm.nih.gov/pmc/articles/PMC9354493/). Se analizaron 122 archivos, de los cuales 30 pertenecían a los CS y 92 de los pacientes con MDD, estos divididos en el momento de toma de muestra: antes del tratamiento con antidepresivos ("0_Weeks") y después del tratamiento ("08_Weeks").

Los análisis previos se hicieron con DADA2 para obtener la tabla de ASV y generar la asignación taxonomica, después se pasó en un objeto "phyloseq", el que se usará para los análisis de diversidad de la microbiota. 

# Preparación

## Objeto phyloseq
```{r}
load("~/tesis/01_Data/ps.RData")
```
Cargamos nuestro objeto phyloseq, el cual contiene los ASV, así como una tabla OTU y la asignación taxonómica hasta nivel genéro

## Paquetes a utilizar
```{r}
library(phyloseq)
library(DT)
library(ggplot2)
library(viridis)
library(vegan)
library(microbiome)
library(pheatmap)
library(ggpubr)
library(tidyverse)
library(fantaxtic)
library(DESeq2)

```

# Análisis 
## Control de calidad del análisis de 16S
### Prevalencia de los features taxonómicos
```{r}
# data frame que tiene la prevalencia de cada feature  
prevdf = apply(X = otu_table(ps),
               MARGIN = ifelse(taxa_are_rows(ps), yes = 1, no =2),
               FUN = function(x){sum(x > 0)})

# agregamos la taxonomía

prevdf = data.frame(Prevalence = prevdf,
                    TotalAbundance = taxa_sums(ps),
                    tax_table(ps))

plyr::ddply(prevdf, "Genus", function(df1){cbind(mean(df1$Prevalence),sum(df1$Prevalence))}) -> dfprev
datatable(dfprev)
```
La columna 1 representa la media de la cuenta de los reads para ese genéro y la columna 2 la suma. 
Es riesgoso dejar los grupos taxonomicos con poca representación ya que pueden presentar falsos positivos, por lo que se recomienda filtrar. 

#### MDD 
```{r}
p_mdd <- subset_samples(ps, groups == "MDD")
prevdf_1 = apply(X = otu_table(p_mdd),
               MARGIN = ifelse(taxa_are_rows(p_mdd), yes = 1, no =2),
               FUN = function(x){sum(x > 0)})

prevdf_1 = data.frame(Prevalence = prevdf_1,
                    TotalAbundance = taxa_sums(p_mdd),
                    tax_table(p_mdd))

plyr::ddply(prevdf_1, "Genus", function(df1){cbind(mean(df1$Prevalence),sum(df1$Prevalence))}) -> dfprev_1
datatable(dfprev_1)
```

#### CS
```{r}
p_cs <- subset_samples(ps, groups == "CS")
prevdf_2 = apply(X = otu_table(p_cs),
               MARGIN = ifelse(taxa_are_rows(p_cs), yes = 1, no =2),
               FUN = function(x){sum(x > 0)})

prevdf_2 = data.frame(Prevalence = prevdf_2,
                    TotalAbundance = taxa_sums(p_cs),
                    tax_table(p_cs))

plyr::ddply(prevdf_2, "Genus", function(df1){cbind(mean(df1$Prevalence),sum(df1$Prevalence))}) -> dfprev_2
datatable(dfprev_2)
```

### Filtrado
```{r}
# Filtramos taxa de acuerdo a un umbral de 1e-5
psd2 <- filter_taxa(ps, function(x) mean(x) > 1e-5, TRUE)

# Remover taxa que no se observe más de X veces en al menos 10% de las muestras
# psd3 <- filter_taxa(physeq_a, function(x) sum(x > 2) > (0.1*length(x)), TRUE) #MARCA ERROR 

# Filtrar muestras con menos de 500 reads
psd4 <- prune_samples(sample_sums(psd2) > 500, psd2)

psd4
```

### Filtrado 2
Otra forma de filtrar taxa de baja prevalencia es estableciendo un umbral, en este caso de 0.01 y luego visulizar el efecto de manera grafica. 

#### Para género: MDD
```{r}
# Seleccionamos las taxa de interés
prevdf1 = subset(prevdf_1, Genus %in% get_taxa_unique(psd4, "Genus"))
ggplot(prevdf1, aes(TotalAbundance, Prevalence / nsamples(p_mdd),color=Genus)) +

# Agregamos una línea para nuestro umbral
  geom_hline(yintercept = 0.01, alpha = 0.5, linetype = 2) +  geom_point(size = 2, alpha = 0.7) +
  scale_x_log10() +  xlab("Total Abundance") + ylab("Prevalence [Frac. Samples]") +
  facet_wrap(~Genus) + theme(legend.position="none") + scale_fill_manual(values = viridis(8))
ggsave("Plots/Prevalence_Genus_MDD.png", width = 30,
  height = 19,dpi=600)
```

#### Para género: CS
```{r}
# Seleccionamos las taxa de interés
prevdf1 = subset(prevdf_2, Genus %in% get_taxa_unique(psd4, "Genus"))
ggplot(prevdf1, aes(TotalAbundance, Prevalence / nsamples(p_cs),color=Genus)) +

# Agregamos una línea para nuestro umbral
  geom_hline(yintercept = 0.01, alpha = 0.5, linetype = 2) +  geom_point(size = 2, alpha = 0.7) +
  scale_x_log10() +  xlab("Total Abundance") + ylab("Prevalence [Frac. Samples]") +
  facet_wrap(~Genus) + theme(legend.position="none") + scale_fill_manual(values = viridis(8))
ggsave("Plots/Prevalence_Genus_CS.png", width = 30,
  height = 19,dpi=600)
```

#### Para familia: MDD
```{r}
# Seleccionamos las taxa de interés
prevdf1 = subset(prevdf_1, Family %in% get_taxa_unique(psd4, "Family")) 
ggplot(prevdf1, aes(TotalAbundance, Prevalence / nsamples(p_mdd),color=Family)) +

# Agregamos una línea para nuestro umbral
  geom_hline(yintercept = 0.01, alpha = 0.5, linetype = 2) +  geom_point(size = 2, alpha = 0.7) +
  scale_x_log10() +  xlab("Total Abundance") + ylab("Prevalence [Frac. Samples]") +
  facet_wrap(~Genus) + theme(legend.position="none") + scale_fill_manual(values = viridis(8))
ggsave("Plots/Prevalence_Family_MDD.png", width = 30,
  height = 19,dpi=600)
```

#### Para familia: CS
```{r}
# Seleccionamos las taxa de interés
prevdf1 = subset(prevdf_2, Family %in% get_taxa_unique(psd4, "Family"))
ggplot(prevdf1, aes(TotalAbundance, Prevalence / nsamples(p_cs),color=Family)) +

# Agregamos una línea para nuestro umbral
  geom_hline(yintercept = 0.01, alpha = 0.5, linetype = 2) +  geom_point(size = 2, alpha = 0.7) +
  scale_x_log10() +  xlab("Total Abundance") + ylab("Prevalence [Frac. Samples]") +
  facet_wrap(~Genus) + theme(legend.position="none") + scale_fill_manual(values = viridis(8))
ggsave("Plots/Prevalence_Family_CS.png", width = 30,
  height = 19,dpi=600)
```

```{r}
# Definimos el umbral de prevalencia a un 1%
(prevalenceThreshold = 0.01 * nsamples(psd4))
```


```{r}
# Execute prevalence filter
keepTaxa = rownames(prevdf)[(prevdf$Prevalence >= prevalenceThreshold)]
psd5 <- prune_taxa(keepTaxa, psd4)
psd5
```

```{r}
sample_sum_df <- data.frame(sum = sample_sums(psd5))

ggplot(sample_sum_df, aes(x = sum)) + 
  geom_histogram(color = "black", fill = "gray57", binwidth = 2500) +
  ggtitle("Distribution of sample sequencing depth") + 
  xlab("Read counts") +
  theme(axis.title.y = element_blank()) 
```
El grafico muestra la distribución de los *read counts* por número de muestra. Este grafico nos sirve para tener una idea de la distribución que tienen. 

### Curvas de rarefacción

```{r message=FALSE, warning=FALSE}
# Primero cargamos algunos scripts de manera remota
scripts <- c("graphical_methods.R",
             "tree_methods.R",
             "plot_merged_trees.R",
             "specificity_methods.R",
             "ternary_plot.R",
             "richness.R",
             "edgePCA.R",
             "copy_number_correction.R",
             "import_frogs.R",
             "prevalence.R",
             "compute_niche.R")
urls <- paste0("https://raw.githubusercontent.com/mahendra-mariadassou/phyloseq-extended/master/R/", scripts)

for (url in urls) {
  source(url)
}
```

Es una curva de rarefacción para cada muestra, muestra la cantidad de riqueza en funcion al numero de reads

```{r}
#por grupos
p1 <- ggrare(psd4, step = 100, color = "groups", label = "samples", se = TRUE)
p1 <- p1 + facet_wrap(~groups)
p1
ggsave("Plots/Rarefactio_Groups.png", dpi=600,width = 21,
  height = 13)
```
Estas curvas de rarefacción son para cada muestra, y nos ayudan a determinar si la profundidad de secuenciación fue suficiente o si se hubiera requerido mayor secuenciación. Este análisis permite averiguar si al secuenciar más se observarían más ASVs.

muestran la cantidad de Taxa (riqueza o diversidad alfa) en función del tamaño muestreal o número de reads. Podemos observar que en este caso ya hemos secuenciado toda la diversidad de las muestras ya que hay plateau (meseta) y que la diversidad alfa no está subestimada

## Riqueza (diversidad alfa)

**diversidad alfa:** de todas las muestras, separadas por grupos (MDD y CS) y coloreadas en funcion a si son antes del tratamiento (0_Weeks) o después del tratamiento con antidepresivos (08_Weeks)

```{r}
plot_richness(psd5, color = "weeks", x = "groups", measures = c("Observed", "Chao1", "Shannon","Simpson")) + geom_boxplot(aes(fill = weeks), alpha=.7) + scale_color_manual(values = c("hotpink2", "dodgerblue")) + scale_fill_manual(values = c("hotpink2", "dodgerblue"))

ggsave("Plots/AlphaDiversities_group.png", height = 13, width=21,dpi=600)
```

La diversidad **Observed** es el número de taxa o riqueza
**Chao1** es la riqueza ajustada a la probabilidad de no observar especies
**Shannon** es la abundancia relativa de taxa 
**Simpson** es 1 menos la probabilidad de que se observe aleatoriamente dos bacterias en una comunidad y que pertenezcan a diferentes especies 

### heatmap 
```{r}
# Riqueza
tab <- richness(psd5)
pheatmap(tab)

# Uniformidad
tab1 <- evenness(psd4, index =  "all")
pheatmap(tab1)
```
```{r}
# Generamos un objeto `phyloseq` sin taxa que sume 0 reads
psd5.2 <- prune_taxa(taxa_sums(psd5) > 0, psd5)
# Calculamos los índices de diversidad
tab <- diversity (psd5.2, index = "all") ####
# Y finalmente visualizamos la tabla de resultados
datatable(tab)
```

```{r}
psd5.2.meta <- meta(psd5.2)
head(psd5.2.meta)
psd5.2.meta$Shannon <- tab$diversity_shannon
psd5.2.meta$InverseSimpson <- tab$diversity_inverse_simpson
psd5.2.meta$Simpson <- tab$diversity_gini_simpson
psd5.2.meta$Chao1 <- richness(psd5)$chao1
datatable(psd5.2.meta)
```

### Violin plot

```{r}
p1 <- ggviolin(psd5.2.meta, x = "groups", y = "Chao1",
 add = "boxplot", fill = "weeks", palette = c("hotpink2", "dodgerblue"))  
ggsave("Plots/Chao1_Comparisons.png",
       height=13,width=21, dpi=600)

spps<-unique(sample_data(psd5.2)$weeks)
spps<-c("0_Weeks","08_Weeks")
# Creamos una lista de lo que queremos comparar
pares.spps <- combn(seq_along(spps), 2, simplify = FALSE, FUN = function(i)spps[i])

p1 <- p1 + stat_compare_means(comparisons = pares.spps)
ggsave("Plots/Chao1_Comparisons_Statistics.png",
       height=13,width=21, dpi=600)
```

Se evalua la significancia estadística entre los estimados de diversidad de los dos grupos de muestras

## Diversidad Beta 

### Ordenadas 
```{r}
psd5.mds.bray <- ordinate(psd5, method = "MDS", distance = "bray")
evals3 <- psd5.mds.bray$values$Eigenvalues
pord3 <- plot_ordination(psd5, psd5.mds.bray, color = "groups") +
  labs(col = "groups") +
  coord_fixed(sqrt(evals[2] / evals[1]))
ggsave("Plots/ordination_MDS_bray_groups.png",
       height=13,width=21, dpi=600)
 print(pord3)
```

La matriz de distancia resultante se usa en este caso con un método de ordinación, que en este casp es el MDS, que es un tipo PCoA, lo que se busca encontrar es el menor número de vectores matemáticos que maximicen la separación entre las muestras 

### Análisis de Abundancias 


### Abundancias difernciales 

